【裁判字號】    97,易,316
【裁判日期】    970623
【裁判案由】    家暴傷害
【裁判全文】
臺灣基隆地方法院刑事判決               97年度易字第316號
公  訴  人  臺灣基隆地方法院檢察署檢察官
被      告  丙○○
被      告  乙○○
上列被告因家暴傷害等案件，經檢察官提起公訴（96年度偵字第
4949號），被告於本院準備程序就被訴事實為有罪之陳述，本院
裁定改行簡式審判程序，判決如下：
    主  文
丙○○違反法院依家庭暴力防治法第十四條第一項所為之禁止實
施家庭暴力之民事通常保護令裁定，處有期徒刑月，如易科罰
金，以新臺幣壹仟元折算壹日。
乙○○傷害人之身體，處拘役拾日，如易科罰金，以新臺幣壹
仟元折算壹日。
    事  實
一、乙○○與丙○○係兄弟，兩人間具有家庭暴力防治法第3 條
    第4 款所定之家庭成員關係。緣乙○○、郭建國（另經臺灣
    基隆地方法院檢察署檢察官為不起訴處分確定）2 人於民國
    96年9月4日上午9 時30分許，受託前往其等胞弟丙○○位於
    基隆市○○區○○路154 號住處頂樓查看及維修水塔，丙○
    ○則於聽聞頂樓發出聲響，上樓查看，而與郭建國一言不合
    ，丙○○明知前因先後對乙○○及乙○○之妻郭蘇寶鳳辱罵
    等情事，業經本院於96年7月3日核發96年度家護字第82號通
    常保護令，禁止丙○○對乙○○實施身體或精神上不法侵害
    之行為，有效期間為1 年，該保護令亦已送達被告；惟丙○
    ○仍因心生憤怒，竟基於違反保護令及傷害他人身體之犯意
    ，於乙○○、郭建國修繕完畢欲離去之際，持其母所有之柺
    杖毆打乙○○；乙○○於搶下該支拐杖後，欲加以還擊，竟
    基於傷害之犯意，持上開柺杖毆打丙○○，致丙○○受有左
    臉、後背、左手臂、左下肢多處挫傷之傷害，郭建國發現後
    ，即上前將二人拉開，並與乙○○步行下樓欲離去；丙○○
    心有不甘，旋接續前開違反保護令及傷害他人身體之犯意，
    跟隨至2 樓樓梯口處，並推倒乙○○，乙○○因而倒地並滾
    跌至一樓，且因丙○○之毆打及推倒而受有額頭撕裂傷、擦
    傷、右膝挫傷、擦傷、左上肢挫傷、右上肢血腫、左臂瘀血
    腫、頸部外傷、兩側足部瘀血腫等傷害，因而住院治療數日
    ，丙○○並以此舉實施上開保護令所定禁止之家庭暴力行為
    而違反該保護令。嗣經警據報趕往現場處理，始查悉上情。
二、案經丙○○、乙○○分別訴由基隆市警察局第二分局報請臺
    灣基隆地方法院檢察署檢察官偵查起訴。
    理  由
一、按除簡式審判程式、簡易程式及刑事訴訟法第376條第1款、
    第2 款所列之罪之案件外，第一審應行合議審判，刑事訴訟
    法第284條之1定有明文，查本件被告丙○○、乙○○所犯均
    刑事訴訟法第376條第2款所列之最重本刑為3 年以下有期徒
    刑之罪，是本院依上開規定獨任進行審理程式。又本件被告
    所犯均非死刑、無期徒刑、最輕本刑為3年以上有期徒刑之
    罪，或高等法院管轄第一審之案件，被告於本院準備程序中
    ，就被訴事實為有罪之陳述，經告以簡式審判程式之旨，並
    聽取檢察官、被告之意見後，乃裁定進行簡式審判程式，是
    本件之證據調查，依刑事訴訟法第273條之2規定，不受同法
    第159條第1項、第161條之2、第161條之3、第163條之1及第
    16 4條至第170條規定之限制，合先敘明。
二、訊據被告乙○○、丙○○對於前揭犯罪事實均坦承不諱，核
    與證人郭建國於偵查中證述丙○○持柺杖毆打乙○○之情節
    大致相符，復有本院96年7月3日96年度家護字第82號民事通
    常保護令1份、丙○○出具之行政院衛生署基隆醫院96年9月
    4日診斷證明書、乙○○出具之行政院衛生署基隆醫院96年9
    月5日診斷證明書、驗傷診斷書、新昆明醫院96年9月10日診
    斷證明書在卷可稽；又被告丙○○前確已曾收受上開民事保
    護令而知悉保護令之內容等情，業經其自承在卷，並有送達
    證書回證在卷可稽，被告2 人之自白核與事實相符，事證明
    確，其等犯行，均堪以認定。
三、按家庭暴力防治法所稱「家庭暴力」，係指家庭成員間實施
    身體或精神上不法侵害之行為；所謂「家庭暴力罪」，係指
    家庭成員間故意實施家庭暴力行為而成立其他法律所規定之
    犯罪，家庭暴力防治法第2 條第1 款、第2 款分別定有明文
    。查被告2 人係兄弟，具有家庭暴力防治法第3條第4款所定
    之家庭成員關係，並經本院家事法庭核發96年家護字第82號
    民事通常保護令，禁止被告丙○○向告訴人乙○○實施家庭
    暴力行為，然被告丙○○竟於上開時地毆打乙○○成傷而違
    反本院依家庭暴力防治法第14條第1 項所為禁止對乙○○實
    施家庭暴力行為之民事通常保護令裁定，是核被告丙○○所
    為，係犯刑法第277條第1項之傷害罪及家庭暴力防治法第61
    條第1款之違反保護令罪（家庭暴力防治法於96年3月28日業
    經修正公佈，法條項次已經變更，修法前家庭暴力防治法第
    50條所定對於違反保護令罪之處罰規定，業經變更為同法第
    61條，且本件被告行為時，家庭暴力防治法業經修正，故應
    適用修正後之規定，是聲請簡易判決處刑書所載之法條顯係
    誤載，復經蒞庭檢察官當庭更正如上）。被告丙○○以一暴
    力行為同時觸犯上開二罪名，為想像競合犯，依刑法第55條
    ，應從一重之違反保護令罪處斷。另被告乙○○於上開時地
    毆打丙○○成傷，係犯刑法第277條第1項之傷害罪，又被告
    2 人係兄弟關係，被告所為傷害犯行亦屬於家庭暴力防治法
    第2條第2項所稱之家庭暴力罪，惟該法就此並無刑罰規定，
    仍應依刑法傷害罪論罪科刑，併此敘明。爰審酌被告丙○○
    無視法院通常保護令之效力，且罔顧兄弟情誼，以暴力相加
    ，致乙○○受有非輕之傷勢；被告乙○○遭毆打後亦搶下柺
    杖加以還擊，致丙○○成傷，且雙方迄未能達成和解，兼衡
    其等於犯罪後之態度等一切情狀，分別量處如主文所示之刑
    ，並均諭知易科罰金之折算標準，以資懲儆。
據上論斷，應依刑事訴訟法第273條之1第1項、第284條之1、第2
99條第1項前段，家庭暴力防治法第61條第1款，刑法第11條前段
、第277條第1項、第55條、第41條第1項前段，刑法施行法第1條
之1，判決如主文。
本案經檢察官甲○○到庭執行職務。
中    華    民    國    97    年    6    月    23     日
                  刑事第一庭  法  官  許心
以上正本證明與原本無異。
如不服本判決應於收受本判決後10日內向本院提出上訴書狀，其
未敘述上訴理由者，並得於提起上訴後10日內向本院補提理由書
狀（均須按他造當事人之人數附繕本）「切勿逕送上級法院」。
中    華    民    國    97    年    6    月    23     日
                              書記官  湯惠芳
附錄本案論罪科刑法條全文：
家庭暴力防治法第61條
違反法院依第十四條第一項、第十六條第三項所為之下列裁定者
，為本法所稱違反保護令罪，處三年以下有期徒刑、拘役或科或
併科新臺幣十萬元以下罰金：
一、禁止實施家庭暴力。
二、禁止騷擾、接觸、跟蹤、通話、通信或其他非必要之聯絡行
    為。
三、遷出住居所。
四、遠離住居所、工作場所、學校或其他特定場所。
五、完成加害人處遇計畫。
刑法第277 條
傷害人之身體或健康者，處三年以下有期徒刑、拘役或一千元以
下罰金。
犯前項之罪因而致人於死者，處無期徒刑或七年以上有期徒刑；
致重傷者，處三年以上十年以下有期徒刑。


司法院資訊處製作；財團法人民間司法改革基金會備份。
